臺灣高雄地方法院刑事判決　　　　　　　95年度簡字第6823號
聲　請　人　台灣高雄地方法院檢察署檢察官
被　　　告　戊○○
選任辯護人　王叡齡律師
　　　　　　陳建誌律師
　　　　　　黃見志律師
上列被告因妨害婚姻案件，經檢察官聲請簡易判決處刑（95年度
偵字第27099 號），本院判決如下：
    主  文
戊○○連續犯相姦罪，處有期徒刑伍月，如易科罰金，以銀元參
佰元即新台幣玖佰元折算壹日。
    事實及理由
一、戊○○明知丁○○係乙○○之夫，為有配偶之人，竟仍與丁○○基於相姦之概括犯意，自民國88年起，至95年1 月止，
    連續在高雄市○○區○○路「御宿汽車旅館」、高雄市○○
    區○○路277 號2 樓之1 等處，先後多次發生性行為（88年
    至90年8 月14日之通姦行為已罹於追訴權時效而未經起訴，
    另丁○○部分業經撤回告訴，而為公訴不受理之判決）。嗣
    因戊○○於95年2 月17日起至95年2 月22日止陸續以其手機
    門號0000000000號傳送3 則簡訊羞辱乙○○，並於簡訊中提
    及其與丁○○相姦，並為之墮胎等情，乙○○始悉2 人通姦
    乙情，惟丁○○仍矢口否認有通姦情事，嗣因乙○○多次尋
    短未果，丁○○乃於95年4 月間某日向乙○○坦承上情，經
    乙○○於95年8 月15日具狀提出告訴，經警循線追查而悉上
    情。案經乙○○訴由台灣高雄地方法院檢察署檢察官發交高
    雄市政府警察局左營分局報告偵辦並聲請簡易判決處刑。
二、訊據被告戊○○矢口否認有與共同被告丁○○相姦之犯行，
    並辯稱：伊係擔任秀場之外場主持人，共同被告丁○○則係
    秀場之舞台負責人，2 人工作上已合作6 、7 年，伊曾因業
    務關係為共同被告丁○○調度金錢，而與共同被告丁○○有
    債務糾紛，共同被告丁○○嗣因無力清償，要求伊傳送簡訊
    迫使其妻即告訴人乙○○拿出錢款以供其清償債務，伊乃於
    95年2 月17日傳送第一則簡訊，後二則簡訊則非伊所傳送，
    伊與共同被告丁○○實無相姦行為，況縱伊有相姦之行為，
    然告訴人於95年年初即曾多次以電話騷擾伊或伊之家人、朋
    友，顯早已知悉共同被告丁○○與伊之通姦行為，告訴人遲
    至95年8 月始提出告訴，亦已逾越告訴期間云云。惟查：
  (一)告訴人於95年2 月17日至同年月22日止，先後收受自手機號
    碼0000000000號傳送之簡訊，其內容分別為：「我要與丁○○分手，是你不願意，有小孩子也拿掉了，錢也借了，還要
    怎麼樣？！罵人之前先檢討自己，為何男人討自己，為何男
    人對妳沒" 性" 趣，是太胖？太懶？還是不孝順？」、「妳
    老公" 炒飯愛愛" 好厲害！但聽說妳太難讓男人" 硬起來.
    不知是為甚麼？好悲哀！」、「要幹人家的兒子，不照顧人
    家父母，害大嫂離家出走，老公工作辛苦，妳吃喝玩樂，如
    果神明有報，不知誰先得報應？不懂挽回老公的心，看妳長
    相面目猙獰」等語，有手機簡訊翻拍照片5 張在卷可稽。而
    被告於本院調查中自承手機門號0000000000號為其所有，並
    曾於95年2 月17日發送上開第一則簡訊等語（本院95年12月
    4 日訊問筆錄第2 、3 頁），其就發送第一則簡訊之理由於
    警詢中供稱係共同被告丁○○要求伊如此傳簡訊予告訴人（
    見偵卷第13頁），於本院調查中則稱傳簡訊是因告訴人一直
    騷擾伊及伊家人等語，復於同日調查中又改稱共同被告丁○○叫伊傳簡訊，希望告訴人拿出錢來等語（見同上日筆錄）
    ，前後所述已不一致，且依前開第一則簡訊內容所示，乃係
    陳述發送簡訊之人與告訴人之夫即共同被告丁○○間之姦情
    ，並指責告訴人之不是，與被告所述欲使告訴人拿錢出來乙
    情未見有何相關，況告訴人在得悉遭丈夫偷情背叛，第三者
    竟尚公然傳送簡訊挑釁之情況下，衡情亦不可能會拿出錢款
    為共同被告丁○○解決債務，是此傳送簡訊之行為恰與被告
    所述欲達之目的相違，顯有違經驗法則。況手機之簡訊顯示
    來電號碼功能，係手機自行由簡訊之訊息中解離出來，一般
    人難以假造，而上開3 則簡訊傳送之時間甚為接近，並均係
    發送指摘謾罵告訴人、指陳與共同被告丁○○感情糾紛有關
    之事，若非當事人當難得以知悉內部詳情，佐以被告自承上
    開手機門號為其所有，亦確曾發送第一則簡訊，並曾與共同
    被告丁○○交往（見本院96年2 月5 日訊問筆錄第8 頁）等
    情，後面二則簡訊應同係由被告所發送之事實應堪認定，被
    告所辯並無足採。
  (二)次按，證人即共同被告丁○○於本院調查中具結證稱：伊與
    被告交往6 年左右，認識2 年左右發生第一次性行為，最後
    一次是在95年2 、3 月間，伊與被告發生性行為期間都有回
    家，告訴人並未發現，卷附協議書是當時2 人協議分手，被
    告當時要求伊每月支付三萬元，伊怕被告跟伊太太講，所以
    才寫該張協議書，當時伊與被告在吵架，伊先簽完名就走了
    ，當時分手的原因，是被告常常要求伊公開關係，伊說不可
    以，後來在94年12月28日才寫該張協議分手，寫完協議書後
    ，伊與被告還有在一起，被告曾為之墮胎等語（見本院95年
    12 月25 日訊問筆錄第4 、5 頁），而證人丁○○雖為告訴
    人之夫，惟其原同為本案之共同被告，與本案有厲害關係，
    且被告於警詢及本院第一次調查期日時，原均僅承認與證人
    丁○○有財務上之往來，否認與證人丁○○交往，嗣經被告
    聲請傳訊之證人丙○○於本院調查中結證稱：伊有聽過被告
    說因為被告與共同被告丁○○工作關係接觸比較多，共同被
    告丁○○後來打電話給伊說被告跟他在一起，叫伊不要被被
    告騙了，伊後來有問被告是否有跟共同被告丁○○在一起，
    被告不置可否，並沒有回答等語（見本院96年2 月5 日訊問
    筆錄第7 頁），被告乃承認曾與證人丁○○交往至92年年中
    等語（見同上日筆錄第8 頁），而卷附被告提出之協議書記
    載「茲丁○○先生與戊○○協議和平分手，分手條件如下：
    …另外丁○○同意補償予戊○○至95年6 月30日，每月參萬
    元，待戊○○生活穩定，步上正軌，另外於94年農曆新年前
    一切照舊。…94.12.28丁○○同意支付，立此據以為憑證」
    等語，該協議書尚包括補助被告分手後之生活，以待被告生
    活穩定，顯已踰越一般之債務關係，參諸前述被告所傳送為
    證人丁○○墮胎及2 人通姦之簡訊內容，證人丁○○所證述
    其與被告有交往、通姦行為之言，應堪採信，被告辯稱並無
    相姦行為云云，則屬卸責之詞。又被告應於92年後仍然與證
    人丁○○繼續交往，否則豈有於分手近2 年後又復行簽署協
    議書分手之理，且依協議書所載「另外於94年農曆新年前一
    切照舊」（當年度農曆新年為95年1 月29日），而被告於95
    年2 月17日傳送簡訊予告訴人，使告訴人得知被告與證人丁○○之通姦行為（詳後述），證人丁○○斯時亦無可能繼續
    通姦等情觀之，被告與證人丁○○之通姦行為應係持續至95
    年1 月止乙節亦堪認定。
  (三)再按，被告固提出證人甲○○、丙○○欲證明告訴人於95年
    初即已知悉其與證人丁○○相姦而有逾期告訴之情，，經查
    ：
  1.通姦罪及相姦罪，須告訴乃論，刑法第245 條第1 項定有明
    文；而告訴乃論之罪，其告訴應自得為告訴之人知悉犯人之
    時起，於6 個月內為之，刑事訴訟法第237 條亦有明文；然
    此所謂之「知悉犯人」係指得為告訴人之人確知犯人之犯罪
    行為而言，以其主觀為標準，且其知悉必須達於確信之程度
    ，故若事涉曖昧，雖有懷疑未得證實，因而遲疑未告，其告
    訴期間並不進行，最高法院著有71年度台上字第6590號刑事
    判決要旨參照。
  2.證人甲○○於本院調查中結證稱：94年的時候，被告有一次
    叫伊打電話給告訴人，因為證人丁○○一直打電話騷擾被告
    ，被告叫伊問告訴人是否知道證人丁○○在外面風花雪月的
    傳聞，告訴人說她有聽說過，她還問，對方長的怎麼樣，問
    伊是不是也是主持界的人，頭髮長長高高的，伊說是，她問
    伊可不可以告訴她名字，伊說不方便跟她說，她一直問伊是
    誰，伊說不方便講，她就跟伊說謝謝後就掛斷電話，伊也有
    聽說告訴人在外面一直打電話給其他的人問證人丁○○是不
    是有跟其他的女子有什麼關係，在追問該女子是誰等語（見
    本院96年2 月5 日訊問筆錄第4 頁），是縱證人甲○○所述
    為真，然依其上開證述，其於94年電話聯絡告訴人時並未告
    知與證人丁○○通姦之女子究為何人，且依告訴人一再追問
    證人甲○○及事後在外到處追問該名女子為何人之行為，顯
    見告訴人當時並未確知相姦人即為被告，揆諸前揭說明，自
    無法起算其告訴期間，是證人甲○○之證述尚難據為有利於
    被告之認定。
  3.證人丙○○於本院調查中結證稱：伊在70幾年間認識被告，
    有一段時間沒有碰面，94年9 、10月份才又碰面，之後我們
    每天或2 、3 天會電話聯繫，伊知道被告跟「凱歌」工作，
    「凱歌」就是證人丁○○公司的名字…有一次伊帶被告去作
    別人的外場，碰見證人丁○○突然衝出來攔車子，伊剛開始
    有停下來，因為伊不認識他，本來想跟他理論，後來被告叫
    伊不要理他，伊就開車走了，伊不知道他攔車的目的，但伊
    猜應該就是「凱歌」的人…，伊曾聽到被告跟他說不要再打
    電話騷擾她，有時候，被告會把電話拿給伊聽，對方講的內
    容，有些很不堪入目，他有說「瘋女人」（台語），「你害
    我們夫妻吵架」、「害我老婆知道我們的事情」，…被告也
    有告訴伊告訴人騷擾她，告訴人說的部分伊並沒有聽到，是
    事後被告跟伊說的，告訴人打電話來的時候，被告會跟伊說
    又是他太太打來的，但是被告並沒有跟伊說詳細的內容…伊
    有聽過被告說因為被告與共同被告丁○○工作關係接觸比較
    多，共同被告丁○○後來打電話給伊說被告跟他在一起，叫
    伊不要被被告騙了…在去年過年期間（95年），告訴人打電
    話給伊二次，第一次說伊是不是跟被告在一起，伊沒有理她
    ，伊剛開始不知道是丁○○的太太，告訴人說被告跟她先生
    在一起，伊就回答說妳確定嗎，她說如果你沒有跟她在一起
    ，那可能就是他們在賓館，伊就把電話掛掉，第二次打的電
    話內容，她說被告住的地方是個類似賓館之類的話，她說被
    告跟很多人在一起，伊不知道他們為何知道伊的電話，伊根
    本不認識他們二個，告訴人打的電話，伊印象中是證人丁○○打來的手機號碼，他太太打過這二次電話，就沒有再打過
    ，後來都是證人丁○○在打電話，我剛所講證人丁○○罵被
    告害他太太知道他們的事情，是他太太打電話以後的事等語
    。（見本院96年2 月5 日訊問筆錄第6 至8 頁），而被告於
    本院調查中供稱：伊印象中證人丁○○來攔車，好像是95年
    2 月初的事情，因為證人丁○○從事過二手車買賣，他跟我
    說過，可以從車牌號碼找到電話號碼等語（見同上筆錄第8
    頁），而證人丙○○自承並不認識證人丁○○，且被告當時
    正受到證人丁○○之騷擾，衡情自無可能提供證人丙○○之
    電話號碼給證人丁○○，告訴人又從何得知證人丙○○之電
    話而得聯繫證人丙○○？且被告若果與證人丙○○在一起，
    對告訴人而言，第三者既另有新對象即可轉移目標而離開告
    訴人之夫，告訴人又何需電告證人丙○○被告與其夫即證人
    丁○○在一起之事實，並對之陳述被告在外之行為，以破壞
    證人丙○○與被告之感情，是證人丙○○所證言於證人丁○○攔車前，告訴人即已撥打電話給伊之證言顯有可議，尚難
    遽以採信。又依被告上開陳述，證人丁○○若係透過車牌號
    碼而查悉證人丙○○之電話，此時間應係證人丁○○至被告
    工作之外場攔阻證人丙○○之汽車未果後，再由該車牌號碼
    查得證人丙○○之電話號碼，佐以被告傳送簡訊之時間，及
    證人甲○○前開證述其於電告告訴人證人丁○○在外行徑時
    ，告訴人尚未確知相姦人為何人等情，證人丁○○應係於被
    告在95年2 月17日傳送簡訊予告訴人，令告訴人得知其與被
    告通姦之情事後，乃憤而至其工作之外場攔阻被告，攔阻未
    果後，自證人丙○○之車牌號碼查得證人丙○○之電話，再
    以電話聯繫證人丙○○乙情，應堪認定，則告訴人縱有打電
    話給證人丙○○之行為，亦應在證人丁○○查得證人丙○○
    電話之後始得為之，此亦已為95年2 月17日以後之事，是證
    人丙○○之證言亦難據為有利於被告之認定。此外，並無積
    極證據可資認定告訴人於95年初即已知悉被告相姦情事，而
    逾期提出告訴，被告上開辯解，不足採信。本案事證明確，
    被告犯行堪以認定，應依法論科。
三、論罪科刑：
  (一)被告行為後，刑法業於94年1 月7 日修正，於95年7 月1 日
    施行。按行為後法律有變更者，適用行為時之法律，但行為
    後之法律有利於行為人者，適用最有利於行為人之法律，刑
    法第2 條第1 項定有明文。又按新舊法比較，應就罪刑有關
    之共犯、未遂犯、想像競合犯、牽連犯、連續犯、結合犯，
    以及累犯加重、自首減輕暨其他法定加減原因（如身分加減
    ）與加減例等一切情形，綜其全部罪刑之結果而為比較，此
    有最高法院95年第8 次刑庭會議決議可資參照，查本件：
  1.本件被告行為後，刑法第56條關於連續犯之規定業經刪除，
    此刪除雖非犯罪構成要件之變更，但顯已影響行為人刑罰之
    法律效果，自屬法律變更。本件被告先後多次相姦之行為，
    主觀上顯係基於同一犯意，客觀上逐次實施數次行為而具連
    續性，進而侵害同性質之法益，惟因其各次行為依一般社會
    健全觀念，在時間差距上，可以分開，在刑法評價上，各具
    獨立性，每次行為皆可獨立成罪，是依修正前刑法第56 條
    之規定，本得適用連續犯規定而論以一罪，並得加重其刑至
    二分之一，惟因修正後刑法刪除前開連續犯規定，以致被告
    數次構成要件行為須依法分別論以數罪而併罰之，依新法第
    2 條第1 項規定比較新、舊法之結果，仍以行為時即修正前
    刑法第56條之規定較有利於被告。
  2.刑法第41條雖係關於刑罰執行事項，參照最高法院90年度台
    非字第223 號、92年度台上字第5220號、94年度台上字第85
    8 號判決要旨，若該條有所變更，亦應依刑法第2 條第1 項
    之規定，比較新舊法，以資決定應適用之法律。修正後之刑
    法第41條就易科罰金之要件「犯最重本刑為5 年以上有期徒
    刑以下之罪」及「而受6 個月以上徒刑之罪」部分，雖未變
    更，但就易科罰金之標準，由修正前之刑法第41條第1 項及
    罰金罰鍰提高標準條例第2 條之「100 元以上300 元以下折
    算1 日」（即新臺幣300 元以上900 元以下折算1 日），提
    高為「新臺幣1 千元、2 千元或3 千元折算1 日」，刑法修
    正後之易科罰金標準，顯較不利於被告。至於新法將原有「
    因身體、教育、職業、家庭之關係或其他正當事由，執行顯
    有困難」規定，予以刪除，因該部分係屬於檢察官指揮執行
    時，所應審酌事項之規定（最高法院77年度台非字第158 號
    判決參照），而與法院應否諭知易科罰金之要件判斷無涉，
    從而，比較修正前、後之刑法、罰金罰鍰提高標準條例之規
    定，仍以修正前之刑法及罰金罰鍰提高標準條例之規定，較
    有利於被告。
  3.綜合比較結果，應認適用修正前刑法之規定，較有利於被告
    ，故應依修正後刑法第2 條第1 項前段之規定，適用修正前
    刑法及修正前罰金罰鍰提高標準條例第2 條。
  (二)核被告所為係犯刑法第239 後段之相姦罪。被告與證人丁○○自90年8 月14日起至95年1 月止多次相姦之行為（88年至
    90年8 月14日之通姦行為已罹於追訴權時效），其時間緊接
    、手法相同，所犯構成要件相同，顯係基於概括之犯意反覆
    為之，為連續犯，應依刑法第56條規定，以一罪論，並加重
    其刑。爰審酌被告介入他人之婚姻，破壞告訴人家庭圓滿，
    所為實屬不當，且與證人丁○○相姦長達6 年許，造成告訴
    人心理嚴重受創，甚有自殺之行為，犯後復飾詞否認，態度
    惡劣，惟念及其並無犯罪前科，有台灣高等法院被告前案紀
    錄表1 份在卷，及其犯罪動機、手段、目的等一切情狀，量
    處如主文所示之刑，並斟酌被告為高商畢業、家境小康等情
    ，併諭知易科罰金之折算標準，以資儆懲。
三、依刑事訴訟法第449 條第1 項、第3 項，刑法第2 條第1 項
    前段，修正前刑法第239 條、第41條第1 項前段，罰金罰鍰
    提高標準條例第1 條前段、廢止前罰金罰鍰提高標準條例第
    2 條，現行法規所定貨幣單位折算新台幣條例第2 條規定，
    判決如主文。
四、如不服本判決，得自收受送達之日起10日內向本院提出上訴
    狀，上訴於本院第二審合議庭（須附繕本）。
中　　華　　民　　國　　96　　年　　2 　　月　　16　　日
                    高雄簡易庭  法　官  郭宜芳
以上正本證明與原本無異。
如不服本判決，應於判決送達後10日內，向本院提出上訴狀。
中　　華　　民　　國　　96　　年　　2 　　月　　16　　日
                                書記官  陳素徵
附錄本判決論罪法條全文：
中華民國刑法第239條
（通姦罪）
有配偶而與人通姦者，處 1 年以下有期徒刑。其相姦者亦同。
